臺灣士林地方法院民事判決
110年度訴字第1558號
原      告  卓瑩鎗  


訴訟代理人  謝志文  
被      告  台灣雲創軟體股份有限公司


法定代理人  曾錦龍  
上列當事人間請求變更股東名簿登記事件，本院於民國110年12
月28日言詞辯論終結，判決如下：
    主  文
被告應將原告住所記載於其股東名簿。 
原告其餘之訴駁回。
訴訟費用由被告負擔百分之一，餘由原告負擔。
    事實及理由
原告主張：伊於民國110年1月間自被告之股東兼董事陳嘉文合
  法受讓其全部股數共35萬股，價值新臺幣350萬元，伊及陳嘉
  文並於同年7月間寄發存證信函請求被告變更股東名簿，詎被
  告迄未將伊住居所及伊實際取得股份日期即110年1月5日記載
  於被告股東名簿，是伊得依民法第199條第1項、第767條、公
  司法第169條第1項第1款及類推適用同條項第3款規定，請求被
  告將之增列於其股東名簿等語。並聲明：被告應將原告住所或
  居所及原告取得股份之日期記載於被告公司股東名簿。
被告則以：伊已將陳嘉文轉讓股份予原告後之持股情況記載於
  伊股東名簿完畢，至於各股東之住所或居所，因涉及股東個資
  ，故伊未為記載，另因伊為非公開發行公司，公司法第169條
  復未規定要登載股數取得日期，是伊無登載原告取得股份之日
  期之義務等語，資為抗辯。並聲明：原告之訴駁回。
本院之判斷：
㈠按股份之轉讓，非將受讓人之姓名或名稱及住所或居所，記載
  於公司股東名簿，不得以其轉讓對抗公司；股東名簿應編號記
  載各股東之姓名或名稱、住所或居所，此觀公司法第165條第1
  項、第169條第1項第1款規定自明。查被告於本件訴訟進行中
  之110年7月9日雖已將原告之姓名、股數等記載於公司股東名
  簿，並提出變更後之股東名簿為證（見本院卷第63-65頁），
  惟其上並未記載原告之住所或居所，是依前揭規定，原告自得
  請求被告將其住所或居所記載於其股東名簿，原告此部分之主
  張，為有理由，應予准許。
㈡次按所謂類推適用，係就法律未規定之事項，比附援引與其性
  質相類似事項之規定，加以適用，為基於平等原則及社會通念
  以填補法律漏洞的方法。得否類推適用，應先探求法律規定之
  規範目的，再判斷得否基於「同一法律理由」，依平等原則將
  該法律規定，類推及於該未經法律規範之事項。故倘法律未規
  定之事項與法律漏洞有別者，應屬立法政策上之考量，尚無類
  推適用之餘地。又股東及公司之債權人得檢具利害關係證明文
  件，指定範圍，隨時請求查閱或抄錄股東名簿，為公司法第21
  0條第2項所明定。是公司法第169條之立法目的，在於記載有
  關公司得以確切掌握之股東及公司所發行之股票相關資訊，以
  便利明瞭股東之情形及查考之用。而同條第1項第3款所謂「發
  給股票之年、月、日」，係因股票為公司發行，並自己發給股
  東，故屬公司得以確切掌握資訊之事項，是法律規定要求公司
  為登載。然股份有限公司之股份移轉，並非以登記為生效要件
  ，公司本難以確切得知股份移轉之實際日期，是股東股份移轉
  之實際日期，應非屬公司得確切掌握之資訊，立法者因而並不
  要求公司加以登載，要屬立法政策上之考量，與法律漏洞有別
  ，本件尚無類推適用之餘地。況兩造就原告取得股份之日期尚
  有爭議，更難期待可由被告逕行審查認定股份移轉日期，而加
  以登載之理。是原告請求被告將其取得股份之日期即110年1月
  5日記載於被告公司股東名簿，於法無據，不能准許。
從而，原告依公司法第169條第1項第1款等規定，請求被告將其
  如本件當事人欄所示之住所記載於其股東名簿，為有理由，應
  予准許，逾此部分之請求，則為無理由，應予駁回。
本件判決基礎已臻明確，兩造其餘攻防方法、陳述及訴訟資料
  ，經本院審酌後，核與判決結果不生影響，爰不逐一論列，附
  此敘明。
據上論結，本件原告之訴為一部理由，一部無理由，爰判決如
  主文。
中　　華　　民　　國　　111 　年　　1 　　月　　25　　日
                  民事第三庭  法  官  王沛雷
以上正本係照原本作成。
如對本判決上訴，應於判決送達後20日內向本院提出上訴狀，若
委任律師提起上訴者，應一併繳納上訴審裁判費，否則本院得不
命補正逕行駁回上訴。
中　　華　　民　　國　　111 　年　　1 　　月　　25　　日
                              書記官  邱筱菱